【裁判字號】    98,上更(一),264
【裁判日期】    990526
【裁判案由】    妨害性自主罪
【裁判全文】
臺灣高等法院臺中分院刑事判決     98年度上更(一)字第264號
上  訴  人  臺灣臺中地方法院檢察署檢察官
被      告  丙○○
指定辯護人  呂秀梅律師
上列上訴人因被告妨害性自主案件，不服臺灣臺中地方法院96年
度訴緝字第103號中華民國96年5月11日第一審判決（起訴案號：
臺灣臺中地方法院檢察署94年度偵字第10530號），提起上訴，
前經本院判決後，經最高法院發回更審，本院判決如下：
    主  文
原判決撤銷。
丙○○對於未滿十四歲之女子為性交，處有期徒刑肆年。
    事  實
一、丙○○與甲○（即代號00000000，民國85年4月出生，真實姓
    名年籍均詳卷）之父親熟識，於94年農曆過年期間至甲○二
    伯父（真實姓名年籍均詳卷）家拜訪並居住於甲○二伯父住
    處，適逢甲○於94年2月4日自寄養家庭返回原生家庭與祖母
    （真實姓名年籍均詳卷）、二伯父同住，丙○○遂認甲○為
    乾女兒，相處期間已知悉甲○係1未滿12歲之兒童，詎其利用
    甲○心智發展未臻成熟認年幼可欺，竟基於對於未滿14歲之
    女子性交之犯意，於94年2月10日（即農曆大年初二，起訴
    書誤認為94年2月8日農曆除夕）下午某時，在臺中縣龍井鄉
    ○○村○○路甲○舅公（真實姓名年籍均詳卷）住處客廳內
    ，趁甲○正在看電視之際，藉機坐在甲○旁邊，先以外套蓋住
    甲○及其自己之身體（含下半身）後，再以右手伸入甲○之內
    褲撫摸其陰部，進而以右手食指插入甲○陰道內，甲○因年幼
    無知，不瞭解兩性關係，雖感覺害怕，但未出聲或以行為表
    示拒絕，丙○○遂以此方式對甲○性交1次得逞，嗣因甲○之
    姑姑適時要甲○幫忙按摩，甲○方藉機起身離去。迨甲○於94
    年2月11日返回寄養家庭，經寄養家庭媽媽戊○○發現甲○內
    褲遺有10元硬幣大小之不明血漬，察覺可疑，於同年月15日
    在臺中縣家庭扶助中心（下簡稱家扶中心）社工丁○○陪同
    下，前往財團法人仁愛綜合醫院（下簡稱仁愛醫院）檢查，
    又於94年5月1日發現甲○對其他寄養兒童提議要脫寄養家庭
    爸爸褲子之不當舉動，經深入追問始查悉上情，並於94年5
    月2日帶往臺中榮民總醫院（下簡稱臺中榮總）檢查，後並
    報警處理。
二、案經臺中縣警察局烏日分局報請臺灣臺中地方法院檢察署檢
    察官偵查起訴。
    理  由
一、證據能力
  (一)按被告以外之人於審判外之言詞或書面陳述，除法律有規定
    者外，不得作為證據，刑事訴訟法第159條第1項定有明文。
    被害人甲○於警詢時所為陳述，係被告以外之人於審判外之
    陳述，且無法律規定得為證據之情形，並經被告之辯護人於
    法院審理期間聲明異議（見原審卷第24頁、本院卷第29頁）
    ，故甲○於警詢陳述對被告並無證據能力。又雖不得以之直
    接作為證明犯罪事實存否之證據，但非不得以之作為彈劾證
    據，用來爭執或減損被告、證人或鑑定人陳述之證明力（最
    高法院97年度臺上字第1981號判決意旨參照）。
  (二)被告辯護人雖亦質疑戊○○於警詢筆錄之證據能力云云，然
    證人戊○○已於本院99年3月3日審理時出庭作證，本院係引
    用其該次審理時具結證述之內容，故不贅述其警詢筆錄證據
    能力之有無。被告辯護人另質疑戊○○及甲○家人等人，均
    自甲○處聽聞其遭被告性侵害乙節係傳聞證據（見本院卷第3
    1、151、152頁），此部分固非無據，惟本院係引用戊○○
    有關其發現本案過程、與甲○相處互動情形及就醫經過，暨
    引用甲○家人等人於案發當日見聞甲○與被告互動等證述內容
    以為本案證據資料，係根據其親身經歷而為陳述，並非傳聞
    證據，附此敘明。
  (三)按被告以外之人於偵查中向檢察官所為陳述，除顯有不可信
    之情況者外，得為證據，刑事訴訟法第159條之1第2項定有
    明文。偵查中對被告以外之人所為之偵查筆錄，或被告以外
    之人向檢察官所提之書面陳述，性質上均屬傳聞證據。惟現
    階段刑事訴訟法規定檢察官代表國家偵查犯罪、實施公訴，
    依法其有訊問被告、證人及鑑定人之權，證人、鑑定人且須
    具結，而實務運作時，檢察官偵查中向被告以外之人所取得
    之陳述，原則上均能遵守法律規定，不致違法取供，其可信
    度極高。職是，被告以外之人前於偵查中已具結而為證述，
    除反對該項供述得具有證據能力之一方，已釋明「顯有不可
    信之情況」之理由外，不宜即遽指該證人於偵查中之陳述不
    具證據能力。本件被害人甲○於偵訊時，以證人身分所為證
    述內容（因未滿16歲，故未令其具結），被告及其辯護人均
    未曾提及檢察官在偵查時有不法取供之情形，且未釋明上開
    供述有何顯不可信之情況，依前述說明，甲○於偵查中之證
    言自具有證據能力。雖被告之辯護人以甲○於偵查中之證詞
    ，未經交互詰問，認無證據能力，惟按詰問權係指訴訟上當
    事人有在審判庭輪流盤問證人，以求發現真實，辨明供述證
    據真偽之權利；此與證據能力係指符合法律所規定之證據適
    格，而得成為證明犯罪事實存在與否之證據資格，性質上並
    非相同。偵查中檢察官為蒐集被告犯罪證據，訊問證人旨在
    確認被告嫌疑之有無及內容，與審判期日透過當事人之攻防
    ，調查證人以認定事實之性質及目的，尚屬有別。偵查中訊
    問證人，法無明文必須傳喚被告使其在場，故刑事訴訟法第
    248條第1項前段雖規定：「如被告在場者，被告得親自詰問
    。」事實上亦難期被告有於偵查中行使詰問權之機會。此項
    未經被告詰問之被告以外之人於偵查中向檢察官所為之陳述
    ，依刑事訴訟法第159條之1第2項之規定，原則上屬於法律
    規定為有證據能力之傳聞證據，於例外顯有不可信之情況，
    始否定其得為證據。是得為證據之被告以外之人於偵查中所
    為之陳述，因其陳述未經被告詰問，應認屬於未經合法調查
    之證據，非為無證據能力，而禁止證據之使用。此項詰問權
    之欠缺，非不得於審判中由被告行使以補正，而完足為經合
    法調查之證據（最高法院97年度臺上字第356、96年度臺上
    字第3923號判決意旨參照），並經原審於96年3月30日審判
    期日傳訊其到庭作證，且於原審96年4月27日審判期日、本
    院前審於96年8月30日審判期日、本院99年5月12日審判期日
    ，均將上開供述證據提示並告以要旨，使檢察官、被告、辯
    護人有辯論之機會，而踐行合法調查證據程序，則上開證人
    於偵查中之證言自具有證據能力，被告辯護人認上開證人偵
    訊筆錄無證據能力（見原審卷第24頁、本院卷第29頁），為
    本院所不採。
  (四)按除刑事訴訟法第159條之1至第159條之3之情形外，下列文
    書亦得為證據：「一、除顯有不可信之情況外，公務員職務
    上製作之紀錄文書、證明文書。二、除顯有不可信之情況外
    ，從事業務之人於業務上或通常業務過程所須製作之紀錄文
    書、證明文書。三、除前二款之情形外，其他於可信之特別
    情況下所製作之文書。」刑事訴訟法第159條之4定有明文。
    次按刑事訴訟法第159條之4第2款所稱從事業務之人於業務
    上或通常業務過程所須製作之紀錄文書、證明文書，因係於
    通常業務過程不間斷、有規律而準確之記載，且大部分紀錄
    係完成於業務終了前後，無預見日後可能會被提供作為證據
    之偽造動機，其虛偽之可能性小，除非該等紀錄文書或證明
    文書有顯然不可信之情況，否則有承認其為證據之必要。醫
    院診斷證明書係病患就診或就醫，醫師就其診斷治療病患結
    果，所出具之證明書。醫師法第17條規定，醫師如無法令規
    定之理由，不得拒絕診斷書之交付。醫師係從事醫療業務之
    人，病患如純為查明病因並以接受治療為目的，而到醫療院
    所就醫診治，醫師於例行性之診療過程中，對該病患所為醫
    療行為，於業務上出具之診斷書，屬於醫療業務上或通常醫
    療業務過程所製作之證明文書，自該當於上開條款所指之證
    明文書（最高法院95年度臺上字第5026號判決要旨參照）。
    查卷附之有關被害人甲○疑遭受性侵害，仁愛醫院、臺中榮
    總醫師所製作關於甲○病情及診療結果之病歷資料、病歷摘
    要，固屬被告以外之人於審判外之書面陳述，然此係被害人
    甲○疑遭性侵害後，前往醫院所為之檢查，並接受醫師治療
    ，由醫師本於其專業知識為其進行醫療行為後，於此業務上
    而製作前述病歷資料、病歷摘要，具有相當之中立性，且對
    被害人甲○本案是否遭受性侵害之待證事項均具有相當關聯
    性，並無顯不可信之情況，依刑事訴訟法第159條之4第2款
    規定，自有證據能力。被告辯護人於本院爭執上開病歷資料
    、病歷摘要之證據能力云云（見本院卷第29頁），為本院所
    不採。
  (五)再按被告以外之人（包括證人、鑑定人、告訴人、被害人及
    共同被告等）於審判外之陳述雖不符刑事訴訟法第159條之1
    至之4等4條之規定，而經當事人於審判程序同意作為證據，
    法院審酌該言詞陳述或書面陳述作成時之情況，認為適當者
    ，亦得為證據；當事人、代理人或辯護人於法院調查證據時
    ，知有刑事訴訟法第159條第1項不得為證據之情形，而未於
    言詞辯論終結前聲明異議者，視為有前項之同意，同法第15
    9條之5定有明文。立法意旨在於傳聞證據未經當事人之反對
    詰問予以核實，原則上先予排除。惟若當事人已放棄反對詰
    問權，於審判程序中表明同意該等傳聞證據可作為證據；或
    於言詞辯論終結前未聲明異議，基於尊重當事人對傳聞證據
    之處分權，及證據資料愈豐富，愈有助於真實發見之理念，
    且強化言詞辯論主義，使訴訟程序得以順暢進行，上開傳聞
    證據亦均具有證據能力。本案檢察官、被告、辯護人於本院
    審理程序時就本院下列所引用之證據（除上開(一)至(四)外），
    並未加爭執，且本院審酌各該證據作成之形式及取得之方式
    ，均無瑕疵、與待證事實具有關聯性等情況，認為適當，且
    無不法取得之情形，應認得為證據，並經原審於96年4月27
    日審判期日、本院前審於96年8月30日審判期日、本院99年5
    月12日審判期日，將上開證據均提示並告以要旨，使檢察官
    、被告、辯護人有辯論之機會，而踐行合法調查證據程序，
    揆諸前開說明，均具有證據能力，合先敘明。
二、訊據被告丙○○對於明知被害人甲○於案發時為1未滿12歲之
    兒童，於上開時地與被害人甲○一起坐在沙發上看電視等情
    不諱，惟矢口否認有何對於未滿14歲之女子性交之犯行，辯
    稱：伊只是與甲○一起看電視，並沒有用外套蓋住其與甲○下
    半身，伊平常也沒有穿大衣習慣，當時客廳內還有其他人在
    看電視、打麻將，其絕對不可能對甲○為性侵害之行為云云
    。惟查：
  (一)上開事實，業據證人甲○於94年6月8日偵訊時證稱（甲○作證
    時因未滿16歲，依法不得令其具結）：伊在警局所述均實在
    ，當時乾爹用衣服蓋起來，伊想離開，但伊沒有叫乾爹不要
    這樣。（檢察官以偵訊娃娃輔助訊問，問妳用偵訊娃娃做1
    次乾爹如何摸妳尿尿的地方？）（甲○將手伸入偵訊娃娃內
    褲，以食指觸摸偵訊娃娃外陰部大陰唇中間，再將食指插入
    偵訊娃娃的陰道口）。後來乾爹沒有繼續，因姑姑及她的小
    孩過來，叫伊幫她按摩，伊自己站起來離開，乾爹當時的手
    沒有離開。乾爹摸完伊尿尿的地方後，伊有去上廁所，當時
    伊有發現褲子上有紅紅的血，伊再把褲子穿起來。乾爹摸完
    伊尿尿的地方，伊在「阿媽」家住了8天，總共只洗澡2次而
    已，因為「阿媽」沒有幫伊洗衣服。伊在「阿媽」家沒有將
    內褲有血的事告訴別人，是回到寄養媽媽家裡後，媽媽有發
    現。乾爹當時有問伊舒不舒服，因為會痛，所以不舒服。當
    時伊與乾爹旁邊沒有坐其他人，伊與乾爹2人坐在電視機正
    對面沙發上，其餘的人及小孩坐在伊等左手邊的沙發上等語
    （見偵卷第17、18頁）。於原審96年3月30日審理時證稱（
    未滿16歲，依法不得令其具結）：在94年農曆過年，被告有
    到伊住的龍井鄉○○路舅公家，當天伊有跟他坐在一起看電
    視，被告他用衣服把伊的大腿蓋住，他坐在伊旁邊，用手摸
    伊上廁所的地方，他手有伸進去伊尿尿的地方。伊當天是穿
    裙子，有穿內褲，伊記得他是右手伸進去伊的內褲，伊當時
    會害怕。他有用手指伸進去伊尿尿的地方在裡面，不是只有
    在外面摸。那時候客廳除了伊跟伊乾爹外，沒有其他人在場
    ，其他的人在打麻將，他們在客廳打麻將。伊跟乾爹是在客
    廳看電視，看電視離打麻將的地方距離沒有多遠。當時除了
    伊和乾爹外，沒有其他人一起看電視，旁邊有人在打麻將，
    乾爹用手伸進去伊尿尿的地方摸伊時，伊沒有跟其他人講。
    伊有點不記得當時只有伊跟乾爹在看電視，還是還有奶奶和
    2 個小朋友也在看電視。在被乾爹摸完之後，伊上廁所時發
    現內褲有紅色的血跡。伊發現褲子有紅色的血跡時，伊沒有
    告訴別人，後來伊是回到寄養媽媽那裡時，有跟寄養媽媽說
    。因為寄養媽媽幫伊洗內褲，她發現伊內褲有紅色血跡。乾
    爹只有摸伊這1次，就是除夕的下午這1次（應係農曆大年初
    二才對，詳下述），除了乾爹以外，並沒有其他人摸伊尿尿
    的地方。乾爹用手伸進去伊尿尿的地方時，伊會覺得痛，但
    沒有大叫或告訴其他人是因為伊會怕，因為乾爹在旁邊，乾
    爹摸伊尿尿的地方有一點久，但不知道有無超過10分鐘。在
    本案之前並未發現伊內褲有紅色的血跡等語（見原審訴緝卷
    第42至50頁）。於本院99年5月12日審理時證稱（未滿16歲
    ，依法不得令其具結）：案發當時伊與被告是坐在2人座沙
    發，就是電視機的正對面，原審訴緝卷第62、63頁所示沙發
    照片，當時擺設就是如此，被告當時坐伊左手邊，當時伊與
    被告坐在2人座的沙發，感覺時間很長，依伊與被告所坐的
    位置，當時在打麻將的姑姑、伯伯、舅公或奶奶他們都看不
    到伊與被告的情形，因為被告有用外套蓋住伊跟他的下半身
    ，就把手放進伊內褲內，伊在原審證述被告用右手摸伊是正
    確的，但當天是否為農曆除夕，伊記不得了（見本院卷第16
    1頁背至164頁）。
  (二)證人即甲○二伯父於本院審理時具結證述：伊與媽媽、被告
    、甲○到舅公臺中縣龍井鄉○○村○○路住處是在農曆大年
    初二，除夕那天沒有去，是在家裡過年，當天早上差不多10
    點多到，晚上快11點才離開，當日下午在舅公住處客廳，被
    告與甲○同坐在3人座沙發，被告在甲○的右側，2人坐很近，
    旁邊還有伊的兒子與女兒也坐在一起，伊看到被告用1個黑
    色外套蓋著他跟甲○的腿部以下，至少有1、20分鐘之久，伊
    當時在打麻將，但角度可以看得到被告與甲○比較側邊的情
    況，後來坐在3人座的小孩也都離開了，當時1人座、2人座
    的沙發只有1個小孩，沒有大人，因為大人都在忙，（你看
    到被告跟甲○坐很近，而且下半身還罩著被告的黑色大外套
    ，你為何沒有要甲○不要跟他坐在一起？）因為當時大人都
    在現場，不擔心會發生何事，伊想說被告罩著是怕甲○冷或
    是怎麼樣，伊等也不會多加注意，案發當日甲○穿著裙子的
    洋裝，被告有穿1件大外套，但後來有把大外套脫下來等語
    （見本院卷第122頁背至124頁）；證人即甲○祖母於本院審
    理時亦具結證述：94年農曆過年初二，伊、伊全家包括伊女
    兒、被告、甲○一起去伊大哥（即甲○舅公）住處，當天伊有
    看到被告與甲○坐在3人座的沙發上，被告很胖，本來就穿1
    件很大的黑色外套，好像太空衣的布料，伊有看到他蓋在大
    腿上，好像被告跟甲○2個都有蓋到，他們2人中間應該是沒
    有什麼空隙，那邊本來就坐很多小孩子，只是後來小孩都跑
    出去外面玩，只有甲○都沒有走，當時坐在沙發上，只有被
    告1個大人，沒有其他大人，被告跟甲○一起坐在沙發上時間
    很久，當時天氣很冷，被告有穿著1件黑色大外套，甲○穿洋
    裝跟外套，洋裝長度差不多到膝蓋，沒有穿絲襪或褲襪，被
    告確實有送1條項鍊給甲○沒錯（見本院卷第118頁背至121頁
    背）；證人即甲○小姑姑於本院審理時亦具結證述：伊看到
    被告與甲○同坐在沙發上看電視時，有3個小朋友坐在沙發上
    看電視，年紀差不多8、9歲左右，被告與甲○是坐3人座的，
    當天因為打麻將很累，所以有叫甲○起身幫忙按摩，被告有
    送甲○1條項鍊沒錯（見本院卷第115、116頁）；證人即甲○
    大姑姑於本院審理時具結證述：案發當日伊記得是大年初二
    ，陪母親回娘家，伊有看到被告與甲○同坐在3人座沙發上，
    背對著伊等，因為伊等當時在打麻將，伊看不到他們的臉孔
    ，被告與甲○坐在沙發時，2人靠得很近，中間沒什麼空隙，
    旁邊也沒有人，有看到他們2個在講話，但是蠻小聲的，伊
    沒有全程注意他們2人，當天被告有送甲○1條項鍊，後來伊
    打麻將很累，有叫甲○起身幫忙按摩，伊與甲○小姑姑都有要
    甲○幫忙按摩等語（見本院卷第155至156頁）。與甲○指述案
    發時，被告主動坐至其旁邊沙發上，以大衣覆蓋其與被告身
    體下半身，撫摸其下體並伸手進入，嗣因甲○姑姑們打玩麻
    將很累，要甲○幫忙按摩，甲○方得起身離開現場之情節相符
    ，足見甲○指訴上情，並非子虛烏有。被告就案發時時值冬
    天，穿著大衣係屬正常穿著之情節，卻特意否認其有上開情
    形，足見其心虛不實。
  (三)證人即寄養家庭媽媽戊○○於本院審理時具結證述：「94年
    2月11日甲○自原生家庭回來後，我發現其內褲明確有血漬在
    那邊，褲子有味道，但沒有很嚴重，我有聽她說奶奶說過年
    不要洗澡，不然會把喜氣洗掉。（當時有無問甲○何事情？
    甲○如何告訴妳？）我有問，可是看得出她的表情很緊張，
    可是沒有回答我。..後來也有追問，但是問不出答案，我知
    道她的表情惶恐，社工也有問，但也問不出答案。..警詢所
    稱『本案之後，發生甲○對另1位寄養家庭妹妹脫褲子，甲○
    才說過年時乾爹也是這樣脫我褲子』的情節，我並沒有親眼
    看到，是另1位寄養家庭的妹妹跟我說姊姊有問她敢不敢去
    脫爸爸的褲子，..，我聽了就覺得驚訝，..後來我就問甲○
    為何說這些話，『為何妳會跟妹妹說這些話』，剛開始她也
    沒說，後來我慢慢問她，向她說『其實媽媽想知道，如果可
    以媽媽希望可以分享妳內心想什麼』，她還是沒有說話，我
    就向她說『妳這樣子問妹妹是錯誤的，而且對爸爸來講是不
    禮貌』，我問她說有人脫妳的褲子，她沒說話，我說『這樣
    做如果是我個人，我會很不舒服，請妳跟媽媽說到底怎麼了
    』，且上次經驗她回來有血絲的事情，而且向我陳述的一些
    事情，我覺得事情真的不簡單，她才告訴我說『如果我不能
    脫爸爸褲子，為何乾爹可以脫我的褲子？』我就跟她講，乾
    爹如何脫掉妳的褲子？又是哪一個乾爹？我才這樣間接去問
    ，這案子才出來的。..對於我在警詢所稱『甲○於94年2月4
    日左右回原生家庭過農曆年，期間約1星期（即2月4日至11
    日），待她回我家裡時，我在洗她衣服時發現她的內褲有約
    10元大的血跡，當時我馬上問她說，為何她的內褲上有血，
    她回答說不知道，接著一連幾天，我注意她上廁所的次數變
    得很密集。我又問她為什麼常上廁所，她說她去尿尿，尿尿
    的地方會痛。為了這個問題，我馬上反應給家扶中心社工，
    接著家扶中心社工就陪我與甲○去仁愛醫院診斷檢查，檢查
    完，醫生說，下體除了慢性感染、沒其他異狀、處女膜完整
    ，當時醫生還指著甲○下體處對我們說明：妳們看她旁邊白
    白的分泌物就知道是慢性發炎，當時我與社工非專業人員，
    所以沒馬上提出異議，我領了藥膏回來，Ａ女敷了藥後就治
    療好了。』均屬實在，可作為我今日證詞的一部分。」等語
    （見本院卷第45至47頁）。
  (四)查甲○係於94年2月4日（農曆12月26日）自寄養家庭返回原
    生家庭過年，已經證人丁○○於本院證述明確（見本院卷第
    110頁）。而甲○原生家庭過年依習俗，大年初一（94年2月9
    日）並未沐浴，以免洗去喜氣，故甲○當晚沒有洗澡，大年
    初二（94年2月10日）至甲○舅公家，約到晚上11時許才回家
    ，因為累了所以也沒有洗澡，大年初三（94年2月11日）因
    與寄養家庭約好要帶甲○回去，所以就送甲○到約定地點給寄
    養媽媽等情，已經證人即甲○祖母於本院審理時證述明確（
    見本院卷第121頁）。戊○○於94年2月11日甲○返回寄養家
    庭後，清洗其內褲，發覺其內褲上血跡，遂於同年月15日在
    社工陪同下將甲○帶往仁愛醫院檢查，其陰唇兩側有慢性皮
    膚炎，復於94年5月1日發現甲○邀約另名寄養家庭兒童欲脫
    其寄養家庭爸爸（即戊○○之夫）的褲子時，驚覺事態嚴重
    ，逐漸詢問甲○原委，待甲○卸下心防後，始向戊○○質疑為
    何乾爹（即被告）可以脫其褲子，整起案件始而曝光，並再
    偕同甲○前往臺中榮總徹底檢查，已經證人戊○○、家扶中
    心社工丁○○於本院、仁愛醫院醫師傅玉麒、臺中榮總醫師
    許世典於原審均具結證明屬實，復有仁愛醫院、臺中榮總出
    具之診斷證明書2份，及仁愛醫院、臺中榮總分別檢送甲○就
    診之病歷資料2份在卷（見偵查卷第31頁彌封袋、原審訴卷
    第29至33、35至44頁）可資佐證。足見甲○指訴遭被告性侵
    害乙節係有所憑據。
  (五)按甲○因父母離異，生父在監服刑、生母行蹤不明，經臺中
    縣政府社會局安置於寄養家庭即戊○○家中，已經證人戊○○證述明確，復有家扶中心檢送心理創傷復原服務個案概況
    在卷（見本院卷第69至94頁）可參。94年2月4日至同年月11
    日間，甲○暫回原生家庭與祖母、大伯父、二伯父同住，並
    於大年初二（94年2月10日）與祖母、伯父等人、姑姑等人
    返回舅公家過年（回娘家），於94年2月11日回寄養家庭，
    平時甲○與被告並無頻繁往來，更無任何仇隙怨恨；另被告
    與甲○之祖母、舅公、二伯父、生父均熟識，被告且自認是甲○乾爹，於案發期間更住在甲○之二伯父家中，一起過年，
    先前並曾分租在甲○大姑姑房間，與甲○大姑姑家人同住（見
    本院卷第158頁甲○大姑姑之證詞），與甲○家人之關係十分
    密切，被告亦稱與甲○感情還不錯；案發當日被告尚致贈甲○
    1條銀色項鍊，已經甲○祖母、甲○小姑姑、甲○大姑姑於本院
    審理時具結證明屬實，足見甲○或其家人並無誣陷被告之緣
    由。且稽之甲○於94年2月11日自原生家庭返回寄養家庭後，
    戊○○已察覺甲○內褲有明確10元硬幣大小之血漬，基於職
    責及身為母親之敏感性，其與社工多方詢問，甲○始終不肯
    道出原因，嗣於94年5月1日甲○對另名寄養兒童提議要去脫
    寄養家庭爸爸褲子告知戊○○時，戊○○才驚覺事態嚴重，
    並回想起94年2月間甲○內褲有血漬之情景，遂告知社工丁○○，翌日隨即前往臺中榮總就醫檢查。依本案曝光過程，並
    非由甲○主動告知，亦非戊○○或社工或其他人士之誘導始
    予供出，反係因甲○對另名寄養兒童提議要去脫寄養爸爸的
    褲子，經由此一異常行止，戊○○始循序漸進地問出緣由，
    方悉被告對甲○之性侵害犯行。觀戊○○與被告並不相識，
    戊○○僅基於寄養家庭之責任，通報家扶中心，並無誣陷被
    告之動機，且依被告與甲○、甲○家人互動情形，益見甲○並
    無誣陷被告之可能。
  (六)按「告訴人、證人之陳述有部分前後不符，或相互間有所歧
    異時，究竟何者為可採，法院仍得本其自由心證予以斟酌，
    非謂一有不符或矛盾，即應認其全部均為不可採信；尤其關
    於行為動機、手段及結果等之細節方面，告訴人之指陳，難
    免故予誇大，證人之證言，有時亦予渲染之可能；然其基本
    事實之陳述，若果與真實性無礙時，則仍非不得予以採信。
    」最高法院95年度臺上字第3132號判決意旨參照。查：
  1.甲○偵訊及原審證述內容，其中除了案發時究竟其他小朋友
    、奶奶是在看電視，還是他們中途有離開走來走去等細節有
    所遺忘外，就被告如何以外套蓋住其等身體，如何以手指撫
    摸並插入其尿尿的地方，及其當時心理感受等核心事實之證
    ，所述幾乎相同，且與其於本院所述並無二致。足見甲○對
    於遭被告加害事實之記憶清楚，並無嚴重記憶耗損或記憶不
    全之情形。而原審審理時距案發時間已事隔2年有餘，甲○對
    被害時周邊他人行為之細節略呈遺忘，或表達上略有混淆，
    亦屬自然、合理之表現，尚難據此即認其所述前後不一，而
    指為證詞具有瑕疵不可採。
  2.至甲○於94年6月8日警詢雖一度指稱：「（妳乾爹摸妳尿尿
    的地方，這件事有沒有告訴別人？）有，回到寄養媽媽家，
    媽媽主動問我，我才告訴她事情的經過，因為寄養媽媽洗我
    內褲有發現紅色血跡。」（見警卷，甲○警詢筆錄第3頁）（
    此處引為被告辯護人彈劾甲○偵訊、原審證述不一，暨彈劾
    證人戊○○稱甲○返家後未立即告知其遭被告性侵害等情）
    。然甲○同日偵訊時證稱：「（在阿媽家有無將內褲有血的
    事告訴別人？）沒有。是回到寄養媽媽家裡後，媽媽有發現
    。」（見偵卷第18頁）；於96年3月30日原審審理時，於檢
    察官詰問以：「妳發現褲子有紅色的血跡時，妳有無告訴別
    人？」時答稱：「沒有。」再詰問以：「妳為何不說？」時
    答稱：「我有跟媽媽講。」再詰問以：「妳跟寄養媽媽講的
    時候，是回到寄養媽媽那裡時才說的嗎？」時，答稱：「是
    。」（見原審訴緝卷第47頁）；於本院99年5月12日審理時
    證述：伊回到寄養家庭時，媽媽洗伊內褲時發現有血跡，伊
    有告訴媽媽說被告摸伊（見本院卷第164頁）。甲○迭自偵訊
    、原審及本院均證述回到寄養媽媽家後，寄養媽媽有發現其
    內褲上血跡，於偵訊及原審並未提及其有告知寄養媽媽戊○○關於其遭被告以手指進入其陰道內之性侵害經過（於本院
    則證稱有告訴被告摸伊乙情）。雖甲○於警詢時指稱「媽媽
    主動問我，我才告訴她事情的經過」，然對照其後回答內容
    「因為寄養媽媽洗我內褲有發現紅色血跡。」顯見甲○警詢
    所稱有告訴戊○○「事情的經過」究竟係指其內褲有血跡，
    或其遭被告或他人性侵害之情形，語意尚屬不明。且甲○係
    於94年6月8日方到警局製作筆錄，對於其所謂「回到寄養媽
    媽家，媽媽主動問我，我才告訴她事情的經過」其時間點究
    竟為何時，亦屬不明，蓋戊○○係於94年5月1日發現甲○對
    另名寄養兒童提議要脫寄養爸爸褲子之異常行止，進而回想
    甲○94年2月11日自原生家庭回來後，其內褲上有血漬，而察
    覺其可能遭性侵害，經戊○○逐一詢問，甲○方質疑稱「如
    果我不能脫爸爸褲子，為何為何乾爹可以脫我的褲子」，不
    經意道出其遭被告以手伸入內褲插入其陰道內撫摸之性侵害
    經歷，方為戊○○所查知。而甲○於94年6月8日製作警詢筆
    錄時，其於94年5月1日或本案案發之94年2月10日，對年僅
    近9歲之甲○而言，是否得以正確區分在1個多月前或4個月前
    所發生事情之前後記憶（蓋甲○於94年6月8日製作警詢筆錄
    之時，確實已告訴戊○○其遭被告性侵害之經過，而為戊○○所得知），自無法排除其可能因前後事件混同，而將事後
    告知戊○○之事，認知為在案發後即已立即告知，以致於警
    詢出現「媽媽主動問我，我才告訴她事情的經過」說詞之可
    能性。至於甲○於本院證述伊自原生家庭返回寄養家庭時，
    即已告知寄養媽媽戊○○有關被告摸伊之事，時間距離94年
    2月案發時、94年6月製作警詢筆錄，更是分別相隔5年餘、
    近5年之久，甲○於本院是否得以清楚記憶其告知戊○○之正
    確時間，實值存疑，顯難遽採。故要無以甲○於警詢上開所
    述「（妳乾爹摸妳尿尿的地方，這件事有沒有告訴別人？）
    有，回到寄養媽媽家，媽媽主動問我，我才告訴她事情的經
    過，因為寄養媽媽洗我內褲有發現紅色血跡。」與證人戊○○證述其於94年2月11日發現甲○內褲上有血跡時，Ａ女並未
    告知其遭被告性侵害之事不符，遽認甲○指訴全然不可採信
    。
  3.稽之學理上見解，孩童無法想像出他們人身經驗以外的性侵
    害情節。是被害人甲○有無故意說謊之動機，或經過成年人
    刻意的教導說謊，抑或記憶耗損、不全之情形，甚或因不當
    的訪談、詢問，透過他人有意或無意之暗示，而扭曲其記憶
    中之認知，形成記憶植入（memory implant）之情形，厥為
    探究甲○證言是否可信之重點。本案甲○如有受他人不當暗示
    、誤導、污染、扭曲其記憶中之認知，而形成記憶植入之情
    形，在多次陳述中應呈現出犯罪情節逐漸加油添醋之情形，
    惟事實上本案並無上開情形，則排除此種證據污染之可能性
    後，當可斷定甲○不可能憑空想像其生活經驗以外之性侵害
    情節，是甲○所陳述之記憶內容，確係出於其親身經歷之事
    實，應堪認定。至本案案發時固然上開客廳內尚有他人，但
    時值農曆大年初二，大人僅被告1人與甲○同坐在沙發上，旁
    邊雖有幾名小朋友，然年紀亦僅8、9歲懵懂不知之年紀，且
    隨即離開跑至外面遊玩，最後僅餘被告1人與甲○緊靠坐在一
    起，其餘大人如甲○小姑姑、大姑姑、二伯父等人則在該沙
    發後側玩麻將，甲○舅公與甲○祖母則在廚房煮飯，忙進忙出
    ，均各自專注於其等忙碌之事，因而視線上未特別注意被告
    與甲○，並無違常情。又被告對甲○所為之侵害行為，僅是以
    右手伸進沙發鄰座甲○之內褲撫摸陰部，進而以手指插入其
    陰道，此等舉動並不需要大動作即可進行，並可隨時抽手離
    開，且時值冬季，被告以外套蓋住伊與甲○之身體，在旁人
    看來，係照顧幼女禦寒之正常行為（故甲○二伯父亦認為被
    告怕甲○寒冷而特意覆蓋，並未起疑）。縱被告手部在外套
    下方略有動作，亦難察覺，故在此情境下，被告在甲○耳邊
    小聲問舒不舒服（甲○偵訊證述），並無特別大膽可言，是
    被告確實可以利用此情境趁隙對甲○性侵害，並無特異之處
    。
  4.另就甲○遭侵害時感覺疼痛卻未出聲抗議或求救，甲○陳述之
    理由是因被告在旁，乍聽似有違常情。然甲○於案發時係1年
    近9歲餘之兒童，心智發展未臻成熟，對於外界事務之處理
    、應變能力，相對於年紀較長之兒童、少年甚至成年人而言
    本屬較弱，加以被告於案發前曾致贈甲○1條項鍊，已經證人
    甲 ○小姑姑、甲○大姑姑、甲○祖母於本院證述在卷，被告於
    與甲○相處期間並認甲○為乾女兒，則甲○對於相贈禮物之被
    告原存好感，卻突然侵犯其身體之行止，感覺害怕，卻不知
    如何處理，與一般稚童之反應並無嚴重歧異之處。亦與曾指
    證遭被告性侵害之甲○大姑姑於本院具結證述：伊有1名年紀
    與甲○年紀相仿之女兒（85年出生，真實姓名詳卷）也遭被
    告性侵害，被告有承認，後來伊有問女兒為何沒在受害後主
    動告訴伊，她說她不敢講，伊女兒智力正常（見本院卷第15
    7頁正背、160頁背）等所述年紀相仿之正常孩童所呈現之反
    應相同。而依與甲○感情甚篤、相處融洽之寄養媽媽戊○○
    於本院證述：甲○表達能力不理想，她容易緊張，回答方式
    容易讓人家誤解，（會否表達拒絕、不要、痛苦、難過？如
    何表達？）她懂得表達這些，表達方式跟同學之間比較強烈
    ，..但她對大人的表達是萎縮的，尤其在拒絕方面，她不見
    得敢回答，如果回答也是模稜兩可（見本院卷第44頁正背）
    。甲○對於壯碩且緊靠近其身旁之成年人被告，對其突如其
    來侵犯其身體之行為舉止，當甚感突兀與恐懼不安，以致無
    法採取如同一般人般之抗議或求救之行為，尚與常情無嚴重
    違背之處，亦難據此認定甲○指訴有何瑕疵之處。
  5.至證人甲○大姑姑、小姑姑、二伯父、祖母於本院雖均具結
    證稱：當時被告與甲○是坐在客廳內3人座沙發，與甲○、被
    告所述案發時其等係坐在2人座沙發，有所不同。惟甲○係於
    案發時之被害人，其對於案發當時情境發生之過程當知之甚
    明，且其於94年6月8日警詢距離案發時近4個月餘，記憶仍
    尚屬深刻，要無誤記之可能，且自原審、本院亦均具結證述
    被告當時坐伊左邊，是坐2人座沙發，足見其此部分記憶猶
    屬清晰，且與被告所述相符（見本院卷第152頁背）。反觀甲○大姑姑、小姑姑、二伯父、祖母雖均證述上情，然甲○大
    姑姑、小姑姑、二伯父在場均在把玩麻將，把玩時間相當久
    ，甲○祖母則與甲○舅公忙進忙出準備晚飯，其等於本案發生
    之際，均未曾製作任何警偵訊筆錄，迨至本院審理時始傳訊
    其等出庭作證，距離案發時已相隔5年餘，其等記憶是否深
    刻無誤，尚有可疑。惟其等就案發當時被告與甲○確實同坐1
    處沙發，時間相當久，證人甲○二伯父、甲○祖母均證述見聞
    被告以外套蓋住其與甲○下半身之主要待證事實則無二致，
    故自不能以上開些微出入，即認其等證述全盤不可採信，或
    其等此部分與甲○所述不符，即遽認甲○指訴被告性侵害乙節
    非屬真實。
  (七)寄養家庭媽媽戊○○於94年2月15日會同社工員偕同甲○前往
    仁愛醫院就診，主訴「寄養家庭及社服人員帶入，新個案返
    家過年回來後，解尿疼痛，會陰有血漬，故帶入」，有仁愛
    醫院急診檢傷評估表在卷（見原審訴卷第36頁）可參，經醫
    師診斷其「處女膜完整」，亦有甲○病歷及診斷證明書可參
    。證人傅玉麒並具結證述：「（你確定被害人處女膜是完整
    的？）我們先從外觀看，如果外觀看是完整的話，就不會做
    侵入性的器械檢查確認，本件我們沒有用侵入性的機器檢查
    ，只有做外觀檢查..（剛才提到外觀看處女膜是完整的，但
    實際上是有裂傷的？）也有可能。因為本件的患者是小孩，
    而且處女膜是彈性比較好的組織，假設如果有侵入性的侵害
    ，如以手指或其他比較細小的物品侵入的話，處女膜可能也
    不會被破壞。」（見原審卷第70、71頁）。按甲○被帶往醫
    師處求診時，很難與其溝通，故醫師係與陪同前來的人談論
    ，已經證人傅玉麒於原審具結證述明確（見原審卷第70頁）
    ，可見因甲○被帶往醫院求診時，因年紀幼小，情緒無法控
    制，復係檢查其下體私密部位，以致替其診治之醫師無法與
    其溝通，因而未採取侵入性的機械性檢查，僅著重於雙側陰
    唇外觀顯而易見的「慢性皮膚炎」並予載明於診斷證明書、
    病歷上。故於94年2月15日替甲○診治之醫師傅玉麒未能利用
    侵入性儀器檢測其處女膜情形，以致診出「處女膜完整」結
    果，顯然不足為有利於被告之認定。此由其後94年5月2日戊○○察覺甲○之異常行止，復帶往臺中榮總而檢出其處女膜
    於3點鐘方向有1疑似陳舊性裂傷，有診斷證明書、病歷資料
    、臺中榮總94年12月28日中榮醫企字第0940013267號函文在
    卷可查，並經證人即臺中榮總醫師許世典於原審具結證明屬
    實（雖證人許世典於原審一度證述因為已超過3個月，故無
    法判別前開疑似陳舊性裂傷是否屬處女膜本身之皺摺或裂傷
    之癒合，見原審訴緝卷第72頁，然其並無法排除該陳舊性裂
    傷係因裂傷癒合造成之傷勢此節，而客觀上甲○處女膜確實
    有該疑似陳舊性裂傷，則堪可認定）。又甲○於94年2月11日
    自原生家庭回寄養家庭時，其內褲上有血跡，於94年2月15
    日驗傷時，其會陰部有血漬之事實，業經證人戊○○證述明
    確，復有仁愛醫院受理性侵害事件驗傷診斷書及病歷資料在
    卷可稽。甲○流血之原因，固可能是被害人甲○罹患慢性皮膚
    炎，抓癢所致，然亦不排除因他人手很髒，接觸患者陰部而
    導致，已據證人傅玉麒於原審具結證述在卷（見原審訴緝卷
    第71頁），甲○初在寄養家庭期間，衛生習慣開始很差，漸
    漸過了1年，就變得很愛漂亮，對穿著、衛生都比較重視，
    本案是發生在甲○住在寄養家庭1年多後的事，而本案甲○回
    家過年期間，有讓甲○帶3至4件內褲回家，回來後內褲應該
    有清洗，只是沒有曬乾等情，已經戊○○證述明確（見本院
    卷第42頁背、43、44、45頁），雖甲○證述回家過年期間只
    有洗過2次澡，惟94年2月農曆過年期間正值冬天，普遍處於
    低溫的天氣狀態，甲○僅自94年2月4日至11日返回原生家庭
    ，其復攜帶3至4件內褲，在其身體排汗情形、活動力均不若
    夏天為劇烈，因而如未每日清潔身體，亦未必導致身體、下
    體私處會產生慢性皮膚炎；何況，甲○在戊○○仔細教導下
    ，已知重視自己外表、衛生習慣，其在原生家庭期間，內褲
    確實亦有清洗，故因甲○自身清潔不足、未時常更換內褲，
    導致其陰部慢性皮膚炎之可能性已可降至最低；再者，慢性
    皮膚炎並非朝夕之間突然爆發之病症，亦無法突然痊癒，本
    件對照甲○於案發之前、後均無抓癢致流血之情形，則其因
    慢性皮膚炎所致之可能性幾可排除。再又，依甲○祖母所述
    ，甲○係於除夕沐浴後，大年初一為免洗去喜氣而未沐浴，
    初二因為太累亦未沐浴，初三甲○即返回寄養家庭，因而為
    戊○○察覺其內褲有血漬之事實，稽之甲○迭次證述案發當
    日係因姑姑要伊幫其等按摩，伊始得起身，並於上廁所時發
    現內褲有紅色血跡，益可見甲○證述其內褲所遺留血漬，乃
    因其於94年2月10日（時值農曆大年初二）遭被告以手指撫
    摸甲 ○陰部，進而以手指插入其陰道，甲○因姑姑要求其按
    摩，甲○隨即起身，因而得以逃脫續遭性侵害之命運，依此
    情境，在甲○突然起身之該過程中只要被告指甲輕微劃傷甲○
    會陰部，即可造成其內褲上血跡、會陰部有血漬之結果，並
    因甲○下體突遭被告以手指插入其下體，手部不潔因而導致
    其引發上開慢性皮膚炎，此應為較合理之解釋。益徵甲○指
    訴確實真實可採。
  (八)綜上所述，被告前開否認犯罪所持之辯解，均要無可採。本
    件事證業臻明確，被告對於未滿14歲之女子為性交之犯行，
    堪予認定。又起訴書雖認本案犯行時間為94年2月8日即農曆
    除夕，惟經甲○祖母、甲○二伯父、甲○大姑姑於本院審理時
    均具結證述係農曆大年初二（即94年2月10日）才回甲○舅公
    家過年（回娘家），除夕那天沒有去舅公家，被告於本院亦
    坦稱伊並不是除夕夜去甲○舅公家（見本院卷第150頁背），
    足見案發時間應為94年2月10日（農曆大年初二）（該年月
    份之新曆、農曆對照表，詳見本院卷第135頁附月曆資料可
    佐），而非起訴書所載之94年2月8日（農曆除夕），惟本院
    認定本案之地點、方式、起訴客體、犯行均與起訴書相同，
    僅時間有所誤載，仍在起訴範圍內，僅時間應予更正，附此
    敘明。
三、查被告係69年1月19日生，甲○係85年4月出生，有被告年籍
    資料在卷、甲○真實姓名年籍對照表彌封在卷可查，案發時
    被告為1成年人，甲○則為1未滿12歲之兒童，且為被告所明
    知（見本院卷第24頁背）。故核被告本案所為，係犯刑法第
    227條第1項之對於未滿14歲之女子為性交罪（被告行為後，
    刑法第10條第5項自「稱性交者，謂左列性侵入行為：一以
    性器進入他人之性器、肛門或口腔之行為。二以性器以外之
    其他身體部位或器物進入他人之性器、肛門之行為。」於
    94年2月2日修正為「稱性交者，【謂非基於正當目的所為】
    之下列性侵入行為：一、以性器進入他人之性器、肛門或口
    腔，或【使之接合】之行為。二、以性器以外之其他身體部
    位或器物進入他人之性器、肛門，【或使之接合】之行為。
    」（95年7月1日公布施行）。本案被告以手指進入甲○下體
    之行為，無論依修正前後之規定均該當性交之定義，故前開
    修正對於本案法律之適用並不生若何影響）。公訴意旨雖認
    被告涉犯刑法第225條第1項之乘機性交罪嫌，惟查證人戊○○於本院審理時證稱：甲○剛開始的衛生習慣不好，漸漸過
    了1年，就變得很愛漂亮，對穿著、衛生問題，就比較重視
    了，甲○表達能力不甚理想，容易緊張，回答方式容易讓人
    家誤解，她有時候很聰明，有時候不太理想，剛開始成績不
    理想，但漸漸的跟得上，成績在普通班來講算是中等，她在
    與同學間的表達方式較為強烈，屬於小霸王，但對大人表達
    是萎縮的，尤其拒絕方面，她不見得敢回答，案發時為甲○
    來寄養家庭1年多（見本院卷第42頁背至44頁背）；證人己○○於本院證述：甲○比一般小孩子較為遲緩，對人家問的
    問題，看得出來要想一下再慢慢的說，不會很立即的回答（
    見本院卷第109頁）；證人甲○小姑姑於本院證述：甲○比較
    不喜歡說話，反應也很遲鈍，學習能力也比別人差，如果不
    喜歡的事情別人要她做，甲○會發脾氣，很不屑的樣子，有
    時候祖母叫她做一些家務事如洗碗、倒垃圾，她不高興就會
    跺腳，是馬上反應的，但她還是會去做（見本院卷第117頁
    背、118頁）；甲○祖母於本院證述：甲○平常看起來很聰明
    ，不笨（見本院卷第120頁背）；證人甲○二伯父於本院證述
    ：甲○較同年齡的小孩遲緩些，被告應該不知道甲○是1個輕
    度智障的小孩，且各方面都比較遲緩的事，因為伊等沒有告
    訴他（見本院卷第125頁）；甲○大姑姑於本院證述：甲○看
    起來都很正常，在學校學習表現中等，成績單算是中下（見
    本院卷第157頁背、160頁）；甲○於本院亦證稱：案發時伊
    就讀國小4或5年級，現在是國二，伊就讀普通班，班上有35
    個同學，伊考試都考30名左右，沒有最後1名（見本院卷第
    162頁背、163頁背）。綜合證人證述各情，甲○於案發時雖
    領有輕度智障之中華民國身心障礙手冊（見偵卷證物袋內）
    ，然案發時其對於日常生活事務均有獨力完成之能力，對於
    長輩交待之家務事，亦會立即回應其情緒，與一般同年齡層
    小孩行為舉止未見有何異樣，足見甲○在戊○○教導之下，
    行為舉止、獨立處理事務已有相當之能力，爾後就讀國中時
    ，亦就讀普通班，成績中下，並未最後1名，足見其智力應
    無問題，被告對其性侵害，顯非利用其身心障礙或心智缺陷
    或其他相類之情形，不知或不能抗拒之情形下對其性交已明
    。又甲○於遭被告性侵害時，雖然心中感覺害怕，然並未出
    聲求救或掙扎，亦未對被告表示拒絕或不願意，按刑法第22
    1條第1項之強制性交罪中「以其他違反意願之方法而為性交
    」，係緊接在法文「強暴、脅迫、恐嚇、催眠術」等具體例
    示之方法之後，依法條體系解釋，其他違反意願之方法，自
    應具有上開例示方法之本質或內涵，否則，徒以被害人心中
    之主觀意思而定，不惟無法明確界定，法之適用亦將失其安
    定性，與違反罪刑法定主義之原則。本案被告既未對甲○施
    用暴力或威嚇或催眠術等手段，且甲○未表示拒絕，亦未以
    行為反抗，自不得以甲○係近9歲之國小學童，童稚天真，即
    以甲○無同意性交與反抗能力，而推定被告行為，係該當於
    「以其他違反意願之方法而為性交」之構成要件（刑事法律
    專題研究（19）─司法院第52期‧54期司法業務研究會專輯
    第349-373頁參照），併此陳明。又本案被告所為，既係該
    當刑法第227條第1項之對於未滿14歲之女子為性交罪，且與
    起訴之基本社會事實仍屬同一，起訴法條應予變更。原審判
    決疏未詳予勾稽各項事證，遽為被告無罪之諭知，自有未當
    ，檢察官上訴，指摘原判決不當，為有理由，自應由本院將
    原判決撤銷改判。爰審酌被告與甲○父親年紀相當，不知以
    長輩身分愛護、教導之，反利用其乾爹之身分，佯裝照顧，
    實則以其大衣覆蓋方式，藉機遂行其性侵害之犯行，且在客
    廳內尚有他人在場未及全神貫注其與甲○互動之情況下，滿
    足其一己之性欲，行徑大膽，犯後無任何悔過之言行表示，
    亦未向被害人道歉，導致原本家庭功能不彰、年紀幼小、心
    智懵懂之甲○，更顯無助，暨考以被告高職肄業之學歷，案
    發時家庭經濟狀況小康之狀況、社經地位、智識程度，前無
    不良素行，有臺灣高等法院被告前案紀錄表1份在卷可按，
    及其犯罪動機、手段、方法、目的、所生危害、犯後態度等
    一切情狀，量處如主文第2項所示之刑。
四、按被告行為後，刑法第91條之1已於94年2月2日修正，95年
    7月1日公布施行，被告行為時之同條第1項規定「犯第221條
    至第227條、第228條、第229條、第230條、第234條之罪者
    ，於裁判前應經鑑定有無施以治療之必要，有施以治療之必
    要者，得令入相當處所，施以治療。」本案關於被告有無施
    以強制治療之必要，業經原審法院囑託行政院衛生署草屯療
    養院鑑定，其結果認為「就鑑定所見，范員對於法律上之刑
    責不甚瞭解，但未觀察到范員有戀童傾向或是其他明顯的性
    變態，無特殊之性偏好與態度，過去生活史無特殊的偏差行
    為。參照加拿大法務部之性犯罪靜態因素九九評估量表，得
    分為2分，預估其5年內性犯罪再犯率為百分之9，10年再犯
    率為百分之13，屬於中低危險群。根據晤談及測量評估結果
    ，目前並無明確資料顯示范員係性心理發展異常或受其他精
    神疾病之影響而犯案，本院認定其無令入相當處所接受性犯
    罪治療之必要。」此有該醫院出具之性侵害加害者鑑定報告
    書1份存卷（見原審訴卷第77至78頁）足憑，被告並無施以
    治療之必要。被告既無施以強制治療之必要，茲不再贅述刑
    法第91條之1修正前後之比較適用，附此敘明。
據上論斷，應依刑事訴訟法第369條第1項前段、第364條、第299
條第1項前段、第300條，刑法第227條第1項，判決如主文。
本案經檢察官乙○○到庭執行職務。
中    華    民    國    99    年     5    月    26    日
            刑事第九庭  審判長法  官  江  德  千
                              法  官  莊  深  淵
                              法  官  賴  妙  雲
以上正本證明與原本無異。
如不服本判決應於收受送達後十日內向本院提出上訴書狀，其未
敘述上訴之理由者，並得於提起上訴後十日內向本院補提理由書
（均須按他造當事人之人數附繕本）「切勿逕送上級法院」。

                              書記官  蘇  昭  文

中    華    民    國    99    年     5    月    26    日

【附錄論罪科刑法條】
刑法第227條第1項
對於未滿十四歲之男女為性交者，處3年以上10年以下有期徒刑
。

司法院資訊處製作；財團法人民間司法改革基金會備份。
